臺灣桃園地方法院刑事判決
                                     110年度交訴字第11號
公  訴  人  臺灣桃園地方檢察署檢察官 
被      告  吳孟哲





上列被告因肇事遺棄罪等案件，經檢察官提起公訴（109 年度偵
字第26783號、第28029號），本院判決如下：
    主  文
吳孟哲犯無駕駛執照駕車過失致人於死罪，處有期徒刑拾月；又
犯肇事致人死亡逃逸罪，處有期徒刑壹年陸月。應執行有期徒刑
貳年。
    事  實
吳孟哲明知其未領有小型車普通駕駛執照，竟於民國109 年5 月
4 日下午4 時58分許，駕駛車牌號碼00-0000 號自用小客車，沿
桃園市中壢區環中東路由中壢往平鎮方向行駛，行經桃園市○○
區○○○路0 段000 號前時，本應注意車前狀況，並隨時採取必
要之安全措施，而依當時天候晴、日間自然光線，柏油路面乾燥
、無缺陷、無障礙物，並無不能注意之情事，竟疏未注意，貿然
偏右行駛，適有同向由陳穩成騎乘車牌號碼000-0000號普通重型
機車行駛至該處，見狀閃避不及，因而發生碰撞，致陳穩成受有
蛛網膜下腔出血、頸椎滑脫、腰椎壓迫性骨折等傷害，雖緊急送
往醫院急救，仍因呼吸衰竭，於同年5 月18日凌晨1 時31分死亡
。詎吳孟哲於肇事後，明知其駕駛動力交通工具肇事已足以致人
傷重死亡，應即採取救護或其他必要之措施，竟未下車查看處理
，亦未對陳穩成施以任何救護措施，另基於肇事逃逸之犯意，旋
即駕車離開現場而逃逸。
    理  由
壹、認定犯罪事實之證據及理由：
一、上開犯罪事實，業據被告吳孟哲於本院準備程序及審理時均
    坦承不諱（見本院110 年度交訴字第11號卷【下稱本院卷】
    二第35頁至第37頁、第86頁），核與證人湯東穎於警詢時證
    述之情節相符（見臺灣桃園地方檢察署109 年度偵字第2802
    9 號卷【下稱偵卷】第41頁至第43頁），且有聯新國際醫院
    診斷證明書、道路交通事故現場圖、道路交通事故調查報告
    表（一）、（二）、桃園市○○○○○○○○○道路○○○○○○○○○○○號查
    詢汽車駕駛人資料、現場照片、監視錄影畫面翻拍照片、相
    驗筆錄、臺灣桃園地方檢察署相驗屍體證明書、臺灣桃園地
    方檢察署檢驗報告書、相驗照片、桃園市政府警察局中壢分
    局刑案現場勘察報告、勘驗筆錄暨錄影畫面截圖等件在卷可
    參（見臺灣桃園地方檢察署109 年度相字第852 號卷【下稱
    相字卷】第55頁、第57頁至第61頁、第69頁、第71頁、第75
    頁至第82頁、第83頁至第88頁、第91頁、第99頁、第101 頁
    至第111 頁、第113 頁至第125 頁、第127 頁至第231 頁，
    本院卷一第46頁至第61頁），足認被告上開自白與事實相符
    ，堪以採信。
二、按汽車行駛時，駕駛人應注意車前狀況及兩車並行之間隔，
    並隨時採取必要之安全措施，道路交通安全規則第94條第3
    項前段定有明文。經查，本件被告雖未考領小型車普通駕駛
    執照，然被告為智識正常之成年人，對於應遵守上開規定應
    無不知之理，且依前揭道路交通事故調查報告表（一）所載
    ，本案事故發生當時係天候晴、日間有照明、柏油路面乾燥
    、無缺陷、無障礙物、視距良好等情狀，被告客觀上並無不
    能注意之情事，竟疏未注意被害人陳穩成騎乘普通重型機車
    於其右方，而貿然偏右行使，致被害人見狀閃避不及發生碰
    撞，足見被告於本案事故確有違反上述道路交通安全規則之
    過失至明。是被告就本案事故之發生，有上開未注意車前狀
    況之過失，甚為明確；且被告之前揭過失肇事行為與被害人
    之死亡間，顯有相當因果關係無訛。
三、綜上，本件事證明確，被告犯行均堪認定，均應予依法論科
    。
貳、論罪科刑
一、按行為後法律有變更者，適用行為時之法律。但行為後之法
    律有利於行為人者，適用最有利於行為人之法律，刑法第2
    條第1 項定有明文。查被告為本案犯行後，刑法第185 條之
    4 之規定，業於110 年5 月28日修正公布，並於110 年5 月
    30日施行。又修正後刑法第185 條之4 將原條文「駕駛動力
    交通工具肇事，致人死傷而逃逸者」，除「肇事」一詞修正
    為「發生交通事故」，將行為人致人死傷係無過失之情形明
    確納入處罰範圍以外，行為態樣則係區分為「致人傷害」及
    「致人於死或重傷」，且就「致人傷害」部分調降法定刑，
    並增訂第2 項行為人致人死傷係無過失者減輕或免除其刑之
    規定，以符合罪刑相當原則。又被告於本案之駕駛動力交通
    工具行為屬有過失，且被害人因而死亡，此情形之法定刑並
    未修正（皆為「1 年以上7 年以下有期徒刑」，且無增訂第
    2 項減免其刑規定適用），是對被告而言，新法僅是將「肇
    事」之用語調整為「發生交通事故」，並無有利或不利之情
    形，非屬法律變更，自無庸為新舊法比較，應依一般法律適
    用原則，適用修正後之刑法第185 條之4 第1 項處斷。
二、次按刑法總則之加重，係概括性之規定，所有罪名均一體適
    用；刑法分則之加重，係就犯罪類型變更之個別犯罪行為予
    以加重，成為另一獨立之罪名。道路交通管理處罰條例第86
    條第1 項關於汽車駕駛人，無駕駛執照駕車、酒醉駕車、吸
    食毒品或迷幻藥駕車、行駛人行道或行經行人穿越道不依規
    定讓行人優先通行，因而致人受傷或死亡，依法應負刑事責
    任者，加重其刑至2 分之1 之規定，係就刑法第276 條第1
    項之過失致人於死罪、同條第2 項之業務過失致人於死罪，
    同法第284 條第1 項之過失傷害（及致重傷）罪、同條第2
    項之業務過失傷害（及致重傷）罪之基本犯罪類型，對於加
    害人為汽車駕駛人，於從事駕駛汽車之特定行為時，或於行
    駛人行道、行經行人穿越道之特定地點，不依規定讓行人優
    先通行，因而致人受傷或死亡之特殊行為要件予以加重處罰
    ，已就上述刑法第276 條第1 項、第2 項，第284 條第1 項
    、第2 項各罪犯罪類型變更之個別犯罪行為予以加重，而成
    另一獨立之罪名，自屬刑法分則加重之性質（最高法院92年
    度第一次刑事庭會議決議、99年度台非字第198 號判決意旨
    參照）。經查，本案被告並未考領小型車普通駕駛執照，有
    證號查詢汽車駕駛人資料1 份在卷可參（見相字卷第71頁）
    ，故被告係無照駕駛車輛肇事，致被害人死亡，是核被告所
    為，係犯道路交通管理處罰條例第86條第1 項、刑法第276
    條之汽車駕駛人無駕駛執照而犯過失致人於死罪及修正後刑
    法第185 條之4 第1 項後段駕駛動力交通工具發生交通事故
    致人死亡而逃逸罪，並應就汽車駕駛人無駕駛執照駕車過失
    致人於死罪部分，依道路交通管理處罰條例第86條第1 項規
    定加重其刑。公訴意旨雖於犯罪事實欄中記載此加重事由，
    惟僅認被告係犯刑法第276 條之過失致死罪，容有未洽，然
    因此部分基本社會事實同一，且本院於審理程序當庭告知被
    告可能涉及之法條與罪名（見本院卷二第36頁），供其攻擊
    防禦，爰依刑事訴訟法第300 條之規定，變更起訴法條。又
    被告所犯上開2 罪，犯意各別，行為互殊，應予分論併罰。
三、爰以行為人之責任為基礎，審酌被告駕車上路，本應小心謹
    慎參與道路交通以維自身及他人之安全，竟未能善盡注意義
    務致肇生本件車禍，造成無可回復之寶貴人命損失，使被害
    人家屬痛失家人，面臨至親離世之痛苦及無可挽回之遺憾，
    所為誠有不該，且被告肇事後未施以必要之救助或報警處理
    ，亦未停留現場以釐清肇事責任，逕自駕車離去而逃逸，其
    肇事後希冀僥倖逃避責任之心態，實不足取，又被告犯後雖
    能坦承犯行，態度尚可，然被告迄未與告訴人陳清鐸達成和
    解，未能賠償告訴人所受損害，兼衡被告犯罪之動機、目的
    、手段、智識程度、生活狀況及素行等一切情狀，分別量處
    如主文所示之刑，暨定其應執行之刑，以資懲儆。
據上論斷，應依刑事訴訟法第299 條第1 項前段，判決如主文。
本案經檢察官葉益發提起公訴，檢察官林佳勳到庭執行職務。
中　　華　　民　　國　 110　　年　　12　　月　　7 　　日
                  刑事第十八庭審判長法  官  陳囿辰
                                    法  官  羅文鴻
                                    法  官  姚懿珊
以上正本證明與原本無異。
如不服本判決應於收受判決後20日內向本院提出上訴書狀，並應
敘述具體理由。其未敘述上訴理由者，應於上訴期間屆滿後20日
內向本院補提理由書(均須按他造當事人之人數附繕本)「切勿逕
送上級法院」。 
      　　　　　　　　　　　　　　　書記官　張晏齊
中　　華　　民　　國　　110 　年　　12　　月　　7 　　日
附錄本案論罪科刑法條：
道路交通管理處罰條例第86條，刑法第276 條，修正後之刑法第
185條之4
道路交通管理處罰條例第86條
（刑責之加重及減輕）
汽車駕駛人，無駕駛執照駕車、酒醉駕車、吸食毒品或迷幻藥駕
車、行駛人行道或行經行人穿越道不依規定讓行人優先通行，因
而致人受傷或死亡，依法應負刑事責任者，加重其刑至二分之一
。
汽車駕駛人，在快車道依規定駕車行駛，因行人或慢車不依規定
，擅自進入快車道，而致人受傷或死亡，依法應負刑事責任者，
減輕其刑。
中華民國刑法第276條
因過失致人於死者，處5年以下有期徒刑、拘役或50萬元以下罰
金。
中華民國刑法第185條之4
駕駛動力交通工具發生交通事故，致人傷害而逃逸者，處6月以
上5年以下有期徒刑；致人於死或重傷而逃逸者，處1年以上7年
以下有期徒刑。
犯前項之罪，駕駛人於發生交通事故致人死傷係無過失者，減輕
或免除其刑。